臺灣高等法院臺中分院刑事判決　　　　96年度交上易字第95號
上　訴　人
即　被　告　乙○○
選任辯護人　王俊凱　律師
上列上訴人因過失傷害案件，不服臺灣臺中地方法院95年度交易
字第 725號中華民國95年11月27日第一審判決（起訴案號：臺灣
臺中地方法院檢察署95年度偵字第 20653號），提起上訴，本院
判決如下：
    主  文
上訴駁回。
乙○○緩刑年。
    事  實
一、乙○○於民國95年5月13日23時30分許，騎乘牌照號碼SY7-2
    05號輕型機車，沿臺中市○○路由西往東方向行駛，直行至
    該路與柳川西路交岔口之際，原應注意行至有號誌之交岔路
    口，遇紅燈應依車道連貫暫停，且前進中並應注意車前狀況
    ，隨時採取必要之安全措施，而依當時天候路況亦無不能注
    意之情形，竟疏於注意當時交岔路口之號誌已轉換為紅燈，
    前方甲○○所騎乘牌照號碼 ORL-809號之重型機車亦已停止
    等候，乙○○仍欲直行通過該交岔路口，及至發覺時不能及
    時煞停，而自後撞擊甲○○所騎乘之機車，甲○○因此人車
    倒地，受有右足踝挫傷合併擦傷、腰部挫傷合併肌腱炎及瘀
    腫、背挫傷、下腹痛、腹腔內少量出血等傷害。乙○○於肇
    事後，尚未經有偵查權之公務員發覺前，即主動向前往處理
    之員警表明其為肇事者，自首而接受裁判。
二、案經甲○○訴請臺灣臺中地方法院檢察署檢察官偵查起訴。
    理  由
一、上開事實，訊據上訴人即被告乙○○（以下簡稱被告）於本
    院審理時坦承不諱。經查：(一)肇事當時，被告係騎乘牌照號
    碼碼 SY7-205號輕型機車，沿臺中市○○路由西往東方向行
    駛，直行至該路與柳川西路交岔口，而該交岔路口之交通管
    制號誌已轉換為紅燈，告訴人甲○○（以下簡稱告訴人）則
    騎乘牌照號碼 ORL-809號重型機車暫停在路口前等候，乙○
    ○所騎乘之機車，自後撞擊甲○○騎乘之重型機車，甲○○
    受衝撞向前倒地，當時無任何不能注意之情形等事實，有警
    製道路交通事故調查報告表(一)(二)、現場圖、交通事故談話紀
    錄表、現場相片附卷可稽（見95年度他字第5662號偵查卷第
     8-12頁、第14頁-16頁）附卷可據。(二)揆之上開事證情況，
    堪認本件交通事故發生之際，告訴人已因交岔路口號誌變換
    為紅燈而暫停等候，惟被告於騎乘機車行駛中，疏未注意前
    方交岔路口之交通管制號誌已轉換為紅燈，且有告訴人所騎
    乘機車停等於該處，因不及煞停，乃自後衝撞告訴人之機車
    甚明。(三)按汽車駕駛人行駛時應注意車前狀況，隨時採取必
    要之安全措施，且行至有號誌之交岔路口，遇紅燈應依車道
    連貫暫停，道路交通安全規則第94條第3項、第102條第 1項
    第11款分別定有明文。查被告騎乘機車行駛於道路上，自應
    遵守上開道路交通安全規則之規定，其於天候、路況及視距
    均良好之情況，並無不能注意之情事，騎乘機車行經肇事地
    點，遇交岔路口號誌已變換為紅燈，且前方已有告訴人依規
    定暫停等候之機車，竟未遵守上開行車義務，疏於注意車前
    狀況，而未及煞停，致所騎乘之機車自後衝撞告訴人之機車
    ，因此肇致本件交通事故，自應負全部過失責任。次查：告
    訴人因被告行車過失行為，致受有右足踝挫傷合併擦傷、腰
    部挫傷合併肌腱炎及瘀腫、背挫傷、下腹痛、腹腔內少量出
    血等傷害，已據其提出澄清醫院於95年 8月17日與賴婦產科
    診所於95年 8月11日各出具之診斷證明書為證，並據本院調
    取告訴人於肇事當日在行政院衛生署臺中醫院就診之病歷資
    料核閱無訛。堪認告訴人確因被告行車過失致受上開傷害，
    且所受之傷害與被告之過失行為間，具有相當因果關係無訛
    。綜上所述，本案被告行車過失致告訴人受傷害之犯行，事
    證明確，足以認定，自應依法論科。
二、查被告行為後，刑法業已於95年7月1日修正施行，其中：(一)
    修正後刑法第2條第1項規定，已將新舊法律適用之「從新從
    輕」原則，改採「從舊從輕」原則，而此規定僅係規範行為
    後法律變更所生新舊法律比較適用之準據法，並非實體刑罰
    法律，自不生行為後法律變更之比較適用之問題，應逕行適
    用新法第2條第1項之規定，為「從舊從輕」之比較。(二)刑法
    第284條之過失傷害罪，罰金刑部分係處銀元500元以下罰金
    ，依修正後刑法施行法增訂第1條之1之規定：「中華民國九
    十四年一月七日刑法修正施行後，刑法分則編所定罰金之貨
    幣單位為新臺幣。」「九十四年一月七日刑法修正時，刑法
    分則編未修正之條文定有罰金者，自九十四年一月七日刑法
    修正施行後，就其所定數額提高為三十倍。但七十二年六月
    二十六日至九十四年一月七日新增或修正之條文，就其所定
    數額提高為三倍。」及刑法第33條第 5款修正為：「主刑之
    種類如下：‥‥五、罰金：新臺幣一千元以上，以百元計算
    之。」等規定觀之，依修正後之法律，刑法第 284條之過失
    傷害罪所得科處之罰金刑最高額為新臺幣15000元（500元乘
    以30倍）、最低額為新臺幣1000元；而依被告行為時即修正
    前刑法第33條第5款規定之罰金最低額銀元1元計算，刑法第
    284 條之過失傷害罪之罰金刑之最高額為銀元5000元（因提
    高10倍）即新臺幣 15000萬元，最低額為銀元10元（因提高
    10倍）即新臺幣30元。因此，比較上述修正前、後之刑罰法
    律，自應以被告行為時即修正前刑法關於科處罰金刑之法律
    較有利於被告。(三)刑法第62條已有修正，經比較新舊刑法之
    規定，以舊刑法第62條規定應減輕其刑，較有利於被告，依
    新刑法第2條第1項前段規定，自應適用最有利於被告之修正
    前刑法第62條前段規定減輕其刑。(四)易科罰金折算標準部分
    ：修正公布施行之刑法第41條第 1項前段則規定：「犯最重
    本刑為五年以下有期徒刑以下之刑之罪，而受六個月以下有
    期徒刑或拘役之宣告者，得以新臺幣一千元、二千元或三千
    元折算一日，易科罰金。」比較修正前後之易科罰金折算標
    準，以95年7月1日修正公布施行前之規定，較有利於被告，
    則應依刑法第2條第1項前段，適用修正前刑法第41條第 1項
    前段規定，定其折算標準。(五)綜合以上比較結果，修正之法
    律未較有利於行為人，有關罪刑部分自應全部適用修正前之
    法律。(六)被告犯罪在新法施行前，新法施行後，緩刑之宣告
    ，應適用新法第74條規定，不生新舊法比較之問題，附此說
    明（最高法院95年第 8次及第21次刑事庭會議決議參照）。
三、核被告因行車過失傷害他人之行為，係犯刑法第284條第1項
    之過失傷害罪。查被告肇事後，於到場處理之員警未發覺前
    ，即當場表明其係肇事者，有臺中市○○○道路交通事故肇
    事人自首情形紀錄表在卷可憑（見上揭偵查卷第13頁），已
    符合刑法關於自首之要件，自應依修正前刑法第62條前段規
    定減輕其刑。原審以被告罪證明確，適用刑法第284條第1項
    、修正前刑法第62條前段、第41條第 1項前段之規定，予以
    論罪科刑，並詳敘審酌被告過失傷害之情節，被害人所受之
    傷害情形暨犯後之態度等一切情狀，量處有期徒刑 3月，認
    事用法並無不合，量刑亦屬妥適。被告上訴指摘原審判決不
    當，請求撤銷改判，核無理由，應予駁回。
四、惟上訴人上訴意旨略稱：被告前於95年 5月15日已與被害人
    達成和解，並簽立和解書，被告已依和解內容履行，告訴人
    亦已表示不追究被告之刑事責任，因事後告訴人要求再提高
    賠償金額，被告未予同意，告訴人始提起本件刑事告訴，並
    再提起民事訴訟請求被告賠償損害，被告於該民事訴訟勝訴
    後，仍以和為貴，於　鈞院審理本案期間，復與告訴人簽立
    協議書，同意再給付告訴人 5萬元，且告訴人亦表示其自行
    向富邦產物保險股份有限公司請求保險理賠金，不須被告協
    助申請事宜等語。經核被告上開所指情詞，有雙方簽立之和
    解書、協議書及原審法院96年度中簡字第 714號民事判決影
    本在卷可稽，堪認屬實。雖告訴人於本院審理時變更原決定
    ，希望被告協助其向保險公司請求一次給付全額之保險理賠
    ，而非按將來實際支付之醫療損害金額，逐次理賠云云，此
    因涉及相關法令之規定，核與被告犯後之態度無涉，不能憑
    為被告得否緩刑之準據。是以被告前既未曾因故意犯罪而受
    有期徒刑以上刑之宣告之情形，有臺灣高等法院被告前案紀
    錄表附卷可稽。其犯後已二度與被告達成和解，並依約履行
    完畢，信被告經此教訓，當知警惕，應無再犯之虞，衡情論
    理，自以宣告緩刑三年為允當，用啟自新。
據上論斷，應依刑事訴訟法第368條，刑法第74條第1項第1款，
判決如主文。
本案經檢察官丙○○到庭執行職務。
中　　華　　民　　國　　96　　年　　6 　　月　　5 　　日
            刑事第三庭  審判長法　官  王  增  瑜
                              法　官  廖  柏  基
                              法　官  蔡  紹  良
上列正本證明與原本無異。
不得上訴。
                              書記官  江  丞  晏
中　　華　　民　　國　　96　　年　　6　　月　　5　　日
附錄本案論罪科刑法條全文：刑法第284條第1項(過失傷害罪)
因過失傷害人者，處6月以下有期徒刑、拘役或500元以下罰金，
致重傷者，處1年以下有期徒刑、拘役或500元以下罰金。
